臺灣士林地方法院小額民事判決
                                    111年度湖小字第615號
原      告  華南產物保險股份有限公司

法定代理人  陳文智  
訴訟代理人  蔡明軒  
            陳立果  
被      告  李中平  
上列當事人間請求損害賠償事件，經本院於民國111年5月4日言
詞辯論終結，判決如下：
    主  文
被告應給付原告新臺幣伍仟參佰玖拾元，及自民國一百一十一年
四月七日起至清償日止，按週年利率百分之五計算之利息。
原告其餘之訴駁回。
訴訟費用新臺幣壹仟元，由被告負擔五分之二，餘由原告負擔。
本判決原告勝訴部分得假執行。
    事實及理由
一、原告主張：被告於民國109年3月16日13時32分許，駕駛車牌
    號碼000-0000號營業小客車（下稱肇事車輛），沿臺北市內
    湖區成功路2段由南往北方向行駛，行經該路段與成功路2段
    320巷口時，因未注意車前狀況，致撞擊由原告承保、訴外
    人劉蕙民所駕駛之車牌號碼00-0000號自用小客車（下稱系
    爭車輛）右後方，造成系爭車輛受損，原告業依保險契約賠
    付系爭車輛修復費用新臺幣（下同）4萬4,793元。惟本次事
    故因雙方互負過失責任，故原告僅請求30%之系爭車輛修復
    費用即1萬3,438元，爰依民法第184條第1項前段、第191條
    之2前段、第196條、保險法第53條第1項規定提起本件訴訟
    等語。並聲明：被告應給付原告1萬3,438元及自起訴狀繕本
    送達翌日起至清償日止，按週年利率5%計算之利息。
二、被告則以：系爭車輛原本就滿是傷痕，並非伊所造成，且肇
    事車輛的撞擊力道並不會造成系爭車輛損傷等語，以資抗辯
    。並聲明：原告之訴駁回。
三、經查，原告主張被告駕駛肇事車輛於前揭時、地行駛時，因
    未注意車前狀況，過失撞擊系爭車輛，致系爭車輛受損等情
    ，業據提出臺北市政府警察局內湖分局道路交通事故當事人
    登記聯單、臺北市車輛行車事故鑑定會鑑定意見書、估價單
    、任意汽車保險理賠計算書、行車執照為證（本院卷第13至
    23頁）。另有本院依職權調閱警察提供交通事故資料在卷可
    稽（本院卷第25至34頁），且被告對於肇事車輛有撞擊系爭
    車輛之情形並不爭執（本院卷第54頁），堪認系爭車輛所受
    損害與被告上揭駕駛行為間，有相當因果關係，是原告主張
    被告就本件車禍肇事有所過失並應負損害賠償責任等情，應
    屬有據。
四、至被告辯稱：系爭車輛原本就滿是傷痕，並非伊所造成，且
    肇事車輛的撞擊力道並不會造成系爭車輛損傷云云，惟被告
    就系爭車輛於本件事故前已有受損之情事未舉證以實其說，
    無從遽採。又依原告所提之估價單，系爭車輛之修復項目均
    係在後側部分，被告亦自陳：其駕駛肇事車輛係碰撞系爭車
    輛之右後方等語（本院卷第54頁），可見系爭車輛之受損部
    位與本件事故之撞擊位置相符。又被告於本院審理中自陳：
    肇事車輛有凹痕，水箱罩有往後退縮等語（本院卷第54頁）
    ，可知兩車發生碰撞時，系爭車輛受有相當撞擊力道，除碰
    撞點處之零件受損外，其相鄰部位亦會因與碰撞點相連而受
    拉扯，從而，系爭車輛與右後方碰撞點相連之後保險槓等部
    位因撞擊力道而拉扯受損，亦與常理相符，原告主張維修單
    據所載之後保險桿部位有更換、拆裝及塗漆修復之必要，應
    屬實在，是被告上開所辯，均不足採。
五、按負損害賠償責任者，除法律另有規定或契約另有訂定外，
    應回復他方損害發生前之原狀。第一項情形，債權人得請求
    支付回復原狀所必要之費用，以代回復原狀。民法第213條
    第1項、第3項定有明文。又物被毀損時，修復費用以必要者
    為限。其材料更換，既以新品替換舊品，計算材料零件之損
    害賠償數額時，應扣除折舊始屬合理。參考行政院所頒固定
    資產耐用年數表及固定資產折舊率之規定，自用小客車之耐
    用年數為5年，依平均法每年折舊1/5，參酌營利事業所得稅
    查核準則第95條第6項規定，固定資產提列折舊採用平均法
    或定率遞減法者，以1年為計算單位，其使用未滿1年者，按
    實際使用月數相當於全年比例計算之，不滿1月者，以1月計
    。查，系爭車輛於89年7月出廠（本院卷第23頁），距案發
    時間109年3月16日，已逾5年，是系爭車輛更換零件部分之
    折舊額為2萬6,826元【殘價＝取得成本÷（耐用年數＋1）即32
    ,191÷（5＋1）＝5,365（元以下四捨五入，下同）；折舊額＝
    （取得成本－殘價）×折舊率×年數，即（32,191－5,365）×1/
    5×5＝26,826】，是扣除折舊後，原告就零件更換得請求之必
    要費用為5,365元（計算式：32,191－26,826＝5,365）。上開
    費用再與工資1萬2,602元合計，共為1萬7,967元（計算式：
    5,365＋12,602＝17,967），此即原告得請求賠償之金額，逾
    此範圍之請求，自屬無據。
六、又按損害之發生或擴大，被害人與有過失者，法院得減輕賠
    償金額，或免除之，民法第217條第1項定有明文。經查，被
    告駕駛肇事車輛行經本件事故地點，未注意車前狀況，為肇
    事次因，劉蕙民駕駛系爭車輛行經本件事故地點，煞車減速
    不當，為肇事主因，有臺北市車輛行車事故鑑定會鑑定意見
    書在卷可佐（本院卷第15至17頁），而本件原告亦自承其應
    自行負擔系爭車輛受損70%之過失賠償責任，經核尚無不合
    。本院即應依上開過失比例，減輕被告原應賠償金額之70％
    ，是以原告僅得依被告之過失責任比例範圍為限，向被告請
    求賠償，即其得請求被告賠償之金額為5,390元（計算式：1
    7,967×30%＝5,390，元以下四捨五入）。
七、綜上，原告依民法第184條第1項前段、第191條之2前段、第
    196條、保險法第53條第1項規定，請求被告給付原告5,390
    元，及自起訴狀繕本送達之翌日即111年4月7日起至清償日
    止，按週年利率5%計算之利息，為有理由，應予准許。逾此
    部分之請求，則無理由，應予駁回。
八、本件事證已臻明確，兩造其餘攻擊防禦方法及證據，經審酌
    後，認對於判決結果均無影響，爰不一一論述，併此敘明。
九、訴訟費用負擔之依據：民事訴訟法第79條。
中　　華　　民　　國　　111 　年　　5 　　月　　19　　日
                  內湖簡易庭法  官  鄭欣怡
以上正本係照原本作成。
如不服本判決，應於送達後20日內，向本院提出上訴狀並應記載
上訴理由，表明關於原判決所違背之法令及其具體內容與依訴訟
資料可認為原判決有違背法令之具體事實，如於本判決宣示後送
達前提起上訴者，應於判決送達後20日內補提上訴理由書(須附
繕本)。
中　　華　　民　　國　　111 　年　　5 　　月　　19　　日
                            書記官  許慈翎